臺北高等行政法院判決　　　　　　　　　　　　 九十二年度訴字第二五六三號
　　　　　　　　　　　　　　　.
　　原　　　告　乙○○
　　　　　　　　丙○○
　　　　　　　　丁○○
　　兼右 三 人
　　訴訟代理人　甲○○
　　被　　　告　財政部臺灣省北區國稅局
　　代　表　人　許虞哲（局長）
　　訴訟代理人　戊○○
　　　　　　　　己○○
右當事人間因遺產稅事件，原告不服財政部中華民國九十二年四月二日台財訴字第○
九二一三五二二四九號訴願決定，提起行政訴訟。本院判決如左：
　　主  文
原告之訴駁回。
訴訟費用由原告連帶負擔。
　　事  實
一、事實概要：原告甲○○之配偶雷平疆於民國八十三年六月二十五日死亡，經被告
    機關核定遺產總額新臺幣（以下同）二六、八五九、九四○元，遺產淨額一五、
    七四六、五四一元，遺產稅額三、五六五、二二三元。原告不服，主張遺產中康
    凱貿易股份有限公司（以下簡稱康凱公司）股權部分，該公司於八十年三月二十
    五日向臺灣銀行宜蘭分行借款五、○○○、○○○元未清償，該借款係由被繼承
    人雷平疆提供財產以為擔保，臺灣銀行向擔保人求償，但須繼承人籌款清償，而
    該清償款未在遺產總額扣除云云，請依稅捐稽徵法第十七條及第二十八條規定對
    於因適用法令及計算錯誤之稅款查對扣除清償款項云云，被告機關所屬宜蘭縣分
    局八十六年十二月十四日以北區國稅宜縣審第八六○○○八一六六一號函復略以
    ：「台端所提示之債務係康凱貿易股份有限公司借款，而非被繼承人雷平疆君死
    亡前之未償債務，並無扣除之適用。」乃否准所請，原告不服，提起訴願，亦遭
    駁回。原告猶表不服，遂向本院提起行政訴訟。
二、兩造聲明：
　(一)原告聲明：原處分及訴願決定均撤銷。
　(二)被告聲明：駁回原告之訴。
三、兩造之主張：
甲、原告主張：
  (一)事實為賦稅課徵之依據，有所得課稅合理，有繼承遺產所得依法課稅是人民之義
    務，雙方都無爭異，沒有繼承遺產所得稽徵機關就予課稅，是不合理。
  (二)「以債務係康凱貿易股份有限公司借款，而非被繼承人雷君死亡前之未償債務，
    並無扣除之適用。」為財政部訴願決定書九二四○二台財訴字第○九二一三五二
    二四九號訴願決定，適用法令錯誤，提行政訴訟理由如下：
  1.本案該借款係由被繼承人雷平疆提供財產以為擔保，依行政法院八十四年度判字
    第一九二○號判決有「被繼承人生前辦理之不動產抵押權設定登記，足以証明確
    有償債務之事實。」
  2.放款借據被繼承雷平疆為連帶保證人，依民法規定連帶保證人就債務人所負之債
    務，對於債權人負連帶給付責任之保証，此保證人之責任主債務人無先後之分，
    即連帶保證人無先訴抗辯權。訴願決定以「非被繼承人雷君死亡前之未償債務，
    並無扣除之適用。」是不合法律依據。
乙、被告主張：
  (一)本件原告甲○○之配偶雷平疆於八十三年六月二十五日死亡，經被告機關所屬宜
    蘭縣分局核定遺產總額二六、八五九、九四○元，遺產淨額一五、七四六、五四
    一元，遺產稅額三、五六五、二二三元。原告不服，主張遺產中康凱公司股權部
    分，該公司於八十年三月二十五日向臺灣銀行宜蘭分行借款五、○○○、○○○
    元未清償，該借款係由被繼承人雷平疆君提供財產以為擔保，臺灣銀行向擔保人
    求償，但須繼承人籌款清償，而該清償款未在遺產總額扣除，經被告機關所屬宜
    蘭縣分局八十六年十二月十四日以北區國稅宜縣審第八六○○○八一六六一號函
    復略以：「台端所提示之債務係康凱貿易股份有限公司借款，而非被繼承人雷平
    疆君死亡前之未償債務，並無扣除之適用。」揆諸前揭法條規定，被告機關所屬
    宜蘭縣分局否准其所請，並非無據。
  (二)原告訴稱改制前行政法院八十四年度判字第一九二○號判決有「被繼承人生前辦
    理之不動產抵押權設定登記，足以證明確有償債務之事實」乙節，按本案實際主
    債務人為康凱公司，而被繼承人雷君依所附借據僅係連帶保證人之一，與前引判
    決情形不同。又該判決並未編為判例，按司法院釋字第三六八號解釋，判決僅對
    個案有拘束力，且該案與本件案情並不相同，尚無援引比照之餘地。
  (三)原告再稱「放款借據被繼承人雷平疆為連帶保證人，依民法規定連帶保證人就債
    務人所負之債務，對於債權人負連帶給付之保證，此保證人之責任主債務人無先
    後之分，即連帶保證人無先訴抗辯權」云云。按民法第七百三十九條規定「稱保
    證者，謂當事人約定一方於他方之債務人不履行債務時，由其代負履行責任之契
    約」，民法第七百四十八條亦規定「數人保證同一債務者，除契約另有訂定外，
    應連帶負保證責任」，本案康凱公司向臺灣銀行借款案，保證人雷某於主債務人
    康凱公司不履行債務時由其代負履行之責，債權人臺灣銀行若未就主債務人康凱
    公司之財產強制執行而無效果前，保證人雷某得拒絕清償。本案原附案並無債權
    人臺灣銀行未有不能行使債權之困難（涉案借款於八十三年七月二十二日清償在
    案並覆證明書予借款之康凱公司），甚且保證人若於主債務人無不能履行債務之
    情形尚未發生時，債務尚未實際發生，亦僅係或有負債，因此並無遺產及贈與稅
    法第十七條第九款規定之適用。另依借據所示連帶保證人除被繼承人雷某外，尚
    有原告甲○○，為保護債權人之利益，保證人有數人時，應均使其為連帶債務人
    ，以排除因分別利益之抗辯。原告所訴，核無足採。
  (四)又本件遺產稅額之限繳日期為八十五年八月二十五日，而原告於八十六年十一月
    二十二日始申請依稅捐稽徵法第十七條規定，查對更正，已逾繳納期限八十五年
    八月二十五日，自無稅捐稽徵法第十七條之適用。且原告並未繳納上開稅款，是
    亦無稅捐稽徵法第二十八條規定得申請退還稅款規定之適用，原告顯誤解法令，
    故其主張核不足採。被告機關所屬宜蘭縣分局八十六年十二月十四日以北區國稅
    宜縣審第八六○○○八一六六一號函復否准自未償債務中扣除，揆諸首揭規定，
    尚無違誤，本件原處分及訴願決定並無不合，請予維持。
　　理  由
一、本件被告之代表人原為林吉昌，自九十三年八月三日變更為許虞哲，是其聲明承
    受訴訟，核無不合，應予准許，合先敘明。
二、本件係原告甲○○之配偶雷平疆於八十三年六月二十五日死亡，經原處分機關核
    定遺產總額二六、八五九、九四○元，遺產淨額一五、七四六、五四一元，遺產
    稅額三、五六五、二二三元。原告不服，則主張康凱公司於八十年三月二十五日
    向臺灣銀行宜蘭分行借款五、○○○、○○○元未清償，該借款係由被繼承人雷
    平疆提供財產為連帶保證人，依民法規定連帶保證人就債務人所負之債務，對於
    債權人負連帶給付責任之保證，此保證人之責任主債務人無先後之分，即連帶保
    證人無先訴抗辯權，是以臺灣銀行之借款符合被繼承人雷平疆死亡前之未償債務
    ，應自遺產總額扣除，是被告應依稅捐稽徵法第十七條及第二十八條規定對於因
    適用法令及計算錯誤之稅款查對扣除清償款項云云，資為抗辯。
三、經查：
  (一)原告主張廣凱公司向台灣銀行借款五、０００、０００元，由繼承人償還，應自
    遺產總額中扣除乙節；惟查申請復查為提起訴願以前必先踐行之程序，若不經過
    復查而逕為行政爭訟，即非法之所許，行政法院六十二年判字第九十六號著有判
    例。經查本件原告於提起復查時，並未主張此部分，嗣經被告為復查決定後，再
    提起訴願時始為此主張，而此部分前復經財政部八十六年九月二十三日台財訴第
    000000000號訴願決定業已指明「惟查訴願人於復查階段，對此部分並
    無爭執，遂提訴願，程序自有未合，揆諸首揭判例意旨，本部分應不受理。」行
    政院八十七年五月十二日台八十七訴字第二二五八七號再訴願決定，亦就此部分
    之再訴願駁回，原告並未就此部分續行行政訴訟，此部分應已確定，合先敘明。
  (二)按稅捐稽徵法第十七條規定：「納稅義務人如發現繳納通知文書有記載、計算錯
    誤或重複時，於規定繳納期間內，得要求稅捐稽徵機關，查對更正。」，查本件
    遺產稅額之限繳日期為八十五年八月二十五日，而原告於八十六年十一月二十二
    日始申請依稅捐稽徵法第十七條規定，查對更正，已逾繳納期限八十五年八月二
    十五日，自上開稅捐稽徵法第十七條之適用。
  (三)另按稅捐稽徵法第二十八條規定：「納稅義務人對於因適用法令錯誤或計算錯誤
    溢繳之稅款，得自繳納之日起五年內提出具體證明，申請退還；逾期未申請者，
    不得再行申請。」，查原告並未舉證原處分機關對於核課本件贈與稅有何「適用
    法令錯誤」或「計算錯誤」而有溢繳稅款之情事，況迄今原告仍未繳納上開稅款
    ，是亦無稅捐稽徵法第二十八條規定得申請退還稅款規定之適用。
四、綜上所述，原處分依法並無不合，訴願決定予以維持，亦無違誤；原告徒執前詞
    ，聲請撤銷原處分及訴願決定，為無理由，應予駁回。
據上論結，本件原告之訴為無理由，爰依行政訴訟法第九十八條第三項前段、第一百
零四條、民事訴訟法第八十五條第二項，判決如主文。
中　　華　　民　　國　  　九十三　　　年　　　九　　　　月　　　十　　　日
                臺 北 高 等 行 政 法 院   第 七 庭
                               審 判 長 法  官　鄭　小　康
                                        法  官　林　金　本
                                        法  官　黃　秋　鴻
右為正本係照原本作成。
如不服本判決，應於送達後二十日內，向本院提出上訴狀並表明上訴理由，如於本判
決宣示後送達前提起上訴者，應於判決送達後二十日內補提上訴理由書（須按他造人
數附繕本）。
中　　華　　民　　國　  　九十三　　　年　　　九　　　　月　　　十　　　日
                                        書 記 官  王 琍 瑩
